【裁判字號】    92,訴,1031
【裁判日期】    921223
【裁判案由】    傷害致死
【裁判全文】
臺灣臺中地方法院刑事判決                        九十二年度訴字第一三一號
    公  訴  人  臺灣臺中地方法院檢察署檢察官
    被      告  甲○○
    選任辯護人  周平凡律師
    被      告  戊○○
    選任辯護人  李淑女律師
右列被告因傷害致死案件，經檢察官提起公訴（九十一年度偵字第二四五三七號），
本院判決如左：
    主  文
甲○○共同傷害人之身體因而致人於死，處有期徒刑拾貳年，褫奪公權伍年。
戊○○共同傷害人之身體因而致人於死，處有期徒刑捌年，褫奪公權肆年。
    事  實
一、甲○○、戊○○與庚○○、子○○、癸○○、丑○○（以上四人另由檢察官偵辦
    中）及另二名不詳姓名者，於民國九十一年十二月十三日零時許，分乘懸掛ＥＺ
    －五八七０號車牌之三菱自小客車及懸掛八Ｖ－五七八一號車牌之ＢＭＷ自小客
    車，同至台中縣霧峰鄉○○路四九五號水牛城ＫＴＶ店飲酒唱歌，同日凌晨一時
    三十分許，子○○、癸○○及另二名不詳姓名者搭乘該八Ｖ－五七八一號自小客
    車先行離去。迨同日凌晨二時許，甲○○、庚○○因敬酒事宜與鄰桌客人吳文祺
    、壬○○等人發生衝突，庚○○事前指示丑○○以電話聯絡癸○○，要求癸○○
    、子○○返回該ＫＴＶ店，甲○○旋即掀翻該ＫＴＶ店之桌子，並徒手毆打辛○○且追出店外，與辛○○同行之壬○○、丁○○見狀上前勸阻，甲○○、戊○○
    竟在該ＫＴＶ店外，與不詳姓名成年人等共數人基於傷害之犯意聯絡，由甲○○
    以長形木棍及不詳姓名成年人持不明棍棒等物，共同毆打辛○○、壬○○、丁○○，造成辛○○受有左耳後瘀挫傷、左前胸、左背挫瘀擦傷、右前臂、手掌挫擦
    傷、右腳挫傷、右膝挫擦傷之傷害；壬○○受有左手掌第四掌骨骨折、左前臂、
    左髖、左大腿瘀傷、左肘、左膝擦傷之傷害；丁○○受有左手肘瘀腫、右手腕挫
    傷之傷害；吳文祺則先遭甲○○以長形木棍猛擊頭部不支倒地後，甲○○、戊○○及不詳姓名成年人仍接續分持長形木棍、金爐桶蓋及不明棍棒毆擊吳文祺，造
    成吳文祺受有後枕中央上方與頂骨交接處八×五公分皮下出血及浮腫、左顴骨骨
    折（陷凹）、左眼球破裂、鼻骨骨折、左右眼眶骨殘狀骨折、頸部沿氣管及前胸
    之皮下嚴重出血及血腫塊、頸部右側雙重條痕鈍器傷，而因傷重當場死亡，甲○○、戊○○及不詳姓名成年人乃相繼逃離現場。嗣經警循線追查，甲○○、戊○○始於九十一年十二月十四日二十三時許，至台中縣警察局霧峰分局自首犯罪，
    並受裁判。
二、案經辛○○、壬○○、丁○○及吳文祺之父乙○○訴由台中縣警察局霧峰分局報
    請台灣台中地方法院檢察署檢察官偵查起訴。
    理  由
一、訊據被告甲○○固坦承於右揭時地，因敬酒事宜與被害人吳文祺等人發生衝突，
    並持木棍毆打被害人吳文祺等情，被告戊○○亦坦承曾以金爐桶蓋丟擲被害人吳
    文祺，惟二人均否認傷害致死犯行，辯稱伊等不知被害人吳文祺會死亡，亦未毆
    打告訴人云云。然查右揭犯罪事實，業據告訴人辛○○、壬○○、丁○○分別於
    警訊、偵查及本院審理時指訴綦詳，並經證人庚○○、丑○○、林倍詮、游玉芳
    、寅○○、施保宏、林立偉、許銘雄、劉景富證述屬實，復有告訴人辛○○、壬○○、丁○○受傷情形之診斷證明書三份及刑案現場平面圖一份、現場照片六張
    、現場監視錄影帶一捲附卷可稽。而該錄影帶經檢察官勘驗結果，其中一號監視
    器第一至十秒之畫面顯示：有一自大門外進入之人（似為女子，著牛仔褲，手上
    拿衣服），與另一自櫃台右方，著附有帽子夾克之男子，分別進入舞池入口，並
    與自舞池入口離開之男子相遇，雙方開始拉扯，其中著帽子之男子手持長條狀不
    明物，與另一名自舞池入口出來，襯衫下擺外露，未持任何物品之男子共同追打
    該自舞池離開之男子，該男子倉皇跑出大門，而著襯衫、帽子夾克之二名男子亦
    尾隨在後，此時著牛仔褲之女子，與稍後自舞池出來之一男一女，立刻衝出大門
    前往查看；第十至三十秒之畫面顯示：櫃台附近之一男一女站在大門內側往門外
    、舞池查看；第三十至四十五秒之畫面顯示：舞池中陸續有八名客人走出，並穿
    越大門，此時被害人吳文祺站在階梯處查看外面情況；第四十五秒至五十五秒之
    畫面顯示：突有一著背心之男子自大門遠方衝至門邊階梯處，並持長條棍子擊向
    站在階梯處之被害人吳文祺，被害人吳文祺受第二下敲擊時即倒地，此時另外一
    名男子加入攻擊行列，以金爐桶蓋丟向被害人吳文祺一下，而持長條棍子男子則
    繼續敲擊被害人吳文祺三下，以金爐桶蓋攻擊之男子亦再度拾起金爐蓋丟向被害
    人吳文祺一下；第五十五秒至一分零五秒之畫面顯示：持長條棍子、著背心之男
    子見被害人吳文祺倒地不起暫時離去，惟稍後再度返回向倒臥在地之被害人吳文
    祺敲擊二下後離去；第一分零五秒至一分十五秒之畫面顯示：又有一中年男子，
    持長條棍狀物趨近被害人吳文祺，敲擊被害人吳文祺一下後離去，另前持金爐桶
    蓋之男子又再度以金爐桶蓋丟向被害人吳文祺一下後離開；第二分二十四秒之畫
    面顯示：穿著背心之男子再度衝向被害人吳文祺身邊以長條棍子擊向被害人吳文
    祺一下。另四號監視器第一至十秒之畫面顯示：二名男子追打一名男子，跑向大
    門外邊之停車場；第十至三十秒之畫面顯示：二名女子及一名男子走向大門外之
    停車場，畫面上方即停車場隱約可見有人鬥毆；第三十至四十五秒之畫面顯示：
    一名男子拾起門邊之金爐桶走向停車場，一名女子跟隨其後，畫面上方依稀可見
    二邊人馬鬥毆、追逐；第四十五秒至五十五秒之畫面顯示：階梯附近出現二名女
    子，遠方有一穿著背心，持長條棍狀物之男子衝進來敲擊被害人吳文祺二下，方
    才持金爐桶之男子，以金爐桶蓋丟向被害人吳文祺；第五十五秒至一分零五秒之
    畫面顯示：方才攻擊被害人吳文祺之二名男子（即穿者背心及持金爐桶者）往停
    車場方向離去，嗣穿著背心之男子與另一持長條狀物品之男子再度走近被害人吳
    文祺身邊查看，著背心之男子又持長棍往被害人吳文祺方向敲擊二下，持長條狀
    物之男子則未動手；第一分零五秒至一分十五秒之畫面顯示：又有一名似中年之
    男子，持長條棍狀物趨向被害人吳文祺身邊，敲擊被害人吳文祺一下離開，前持
    金爐桶蓋敲擊被害人吳文祺之男子，又將金爐桶蓋丟向被害人吳文祺一下後離開
    ；第二分二十四秒之畫面顯示：穿背心之男子再度衝向被害人吳文祺身邊，以長
    條棍狀物擊向被害人吳文祺一下，隨即被同行之人拉開，畫面上方依稀可見眾人
    坐上汽車離去，有勘驗筆錄在卷足憑，被告甲○○並供稱伊係畫面上持棍之人，
    被告戊○○供稱伊係畫面上持金爐桶之人等語，足徵被害人吳文祺確係先遭被告
    甲○○以長形木棍猛擊頭部二下不支倒地後，再遭被告甲○○、戊○○及不詳姓
    名成年人接續分持長形木棍、金爐桶蓋及不明棍棒予以攻擊，其中被告甲○○前
    後共攻擊四次；被告戊○○前後共攻擊三次，且被告甲○○、戊○○及不詳姓名
    成年人既因敬酒事宜，與被害人吳文祺等人發生衝突，進而於同一時間、同一地
    點聯手毆打告訴人辛○○、壬○○、丁○○及被害人吳文祺，彼此間自具有傷害
    之犯意聯絡。次查被害人吳文祺係因遭擊，致受有後枕中央上方與頂骨交接處八
    ×五公分皮下出血及浮腫、左顴骨骨折（陷凹）、左眼球破裂、鼻骨骨折、左右
    眼眶骨殘狀骨折、頸部沿氣管及前胸之皮下嚴重出血及血腫塊、頸部右側雙重條
    痕鈍器傷，而傷重當場死亡等情，復經檢察官督同法醫師相驗及解剖屍體查驗無
    訛，製有勘驗筆錄、驗斷書、相驗屍體證明書、解剖筆錄、解剖紀錄、解剖照片
    在卷可參，顯見被告甲○○、戊○○及不詳姓名成年人分持長形木棍、金爐桶蓋
    及不明棍棒毆擊被害人吳文祺，致被害人吳文祺受前述傷害之行為，與被害人吳
    文祺死亡間，具有因果關係，又被害人吳文祺所受前述傷害，依一般人之觀念，
    足以發生死亡之結果，應為被告甲○○、戊○○及該不詳姓名成年人所能預見，
    被告甲○○、戊○○及該不詳姓名成年人自應就此加重結果共負刑事責任。被告
    甲○○、戊○○所辯無非飾卸之詞，不足採信，本件事證明確，被告甲○○、戊○○犯行均堪認定。
二、核被告甲○○、戊○○所為，均係犯刑法第二百七十七條第一項之傷害罪及同條
    第二項前段之傷害致死罪。被告甲○○、戊○○及不詳姓名成年人與被害人吳文
    祺等人素不相識，因敬酒事宜與被害人吳文祺等人發生衝突，進而分持長形木棍
    、金爐桶蓋及不明棍棒接續毆擊被害人吳文祺，致被害人吳文祺傷重死亡，其目
    的應係在教訓被害人吳文祺，此觀諸告訴人辛○○、壬○○、丁○○僅受外表挫
    傷、瘀傷、擦傷、掌骨骨折等傷害亦可知，尚難認被告甲○○、戊○○具有殺人
    之犯意。又被告甲○○、戊○○及不詳姓名成年人間，就上開傷害及傷害致死罪
    間，有犯意聯絡及行為分擔，皆為共同正犯。再被告甲○○、戊○○及不詳姓名
    成年人係因敬酒事宜與被害人吳文祺等人發生衝突，進而於同一時間、同一地點
    共同毆傷告訴人辛○○、壬○○、丁○○及被害人吳文祺，並因而致被害人吳文
    祺傷重死亡，觸犯傷害罪及傷害致死罪，為想像競合犯，應從一重之傷害致死罪
    處斷。又台中縣警察局霧峰分局偵辦本案，係於九十一年十二月十四日庚○○到
    案後，帶同警方至彰化縣彰南路三段找癸○○，癸○○表示其餘涉案人其會聯絡
    到案，九十一年十二月十四日二十三時，即由彰化市代表會代表帶同被告戊○○
    、甲○○前來該分局刑事組說明，當時該分局員警尚不知戊○○、甲○○涉案及
    其年籍資料，有台中縣警察局霧峰分局九十二年十一月二十一日（九二）霧警刑
    字第０九二００一八九五二號函在卷足參。證人即霧峰分局小隊長己○○亦證稱
    庚○○到案後，告知尚有其他人涉案，帶伊至彰化找癸○○，伊至彰化找癸○○
    時，還不知甲○○、戊○○涉案，癸○○僅說尚有二人涉案，但未講姓名，要以
    電話聯絡，結果未聯絡上，當日晚上甲○○、戊○○即由議員或代表陪同至霧峰
    分局投案，甲○○、戊○○投案前，伊不知其等真實姓名，只知一個綽號叫「阿
    邦」等語；證人庚○○證稱案發隔日中午伊帶霧峰分局陳小隊長到癸○○住處，
    拜託癸○○將打人者找出，癸○○即出去找，伊與陳小隊長在癸○○住處外等到
    晚上，後來癸○○打電話來說，戊○○、甲○○在分局，伊即與陳小隊長回霧峰
    分局，甲○○、戊○○至霧峰分局說明前，伊不知其等姓名住所等語；證人癸○○證稱九十一年十二月十四日庚○○有陪同員警找伊，當時只有庚○○與伊講話
    ，該員警未與伊說話，伊未向該警員說甲○○、戊○○姓名住所等語，顯見被告
    甲○○、戊○○於九十一年十二月十四日二十三時許，至台中縣警察局霧峰分局
    投案之前，該分局承辦員警尚未發覺被告甲○○、戊○○涉犯本案，被告甲○○
    、戊○○自係對於未發覺之罪自首，並受裁判，應依刑法第六十二條前段規定減
    輕其刑。爰分別審酌被告等人僅因敬酒事宜，即分持長形木棍、金爐桶、不明棍
    棒聯手毆擊告訴人辛○○、壬○○、丁○○及被害人吳文祺，並致被害人吳文祺
    因而傷重死亡，嚴重危害社會治安，惡性重大，被告甲○○多次以長形木棍猛擊
    被害人吳文祺，下手甚重，二人事後復未與告訴人及被害人家屬和解，賠償損害
    等一切情狀，各處以如主文所示之刑，且依本件犯罪之性質，認有褫奪公權之必
    要，並各宣告褫奪公權五年及四年，以示懲儆。至扣案之壓克力棒一支，不知何
    人所有，又無證據足資證明係供犯罪所用，尚無從宣告沒收，併予敘明。
據上論斷，應依刑事訴訟法第二百九十九條第一項前段，刑法第二十八條、第二百七
十七條第一項、第二項前段、第五十五條、第六十二條前段、第三十七條第二項，罰
金罰鍰提高標準條例第一條前段，判決如主文。
本案經檢察官丙○到庭執行職務。
中      華      民      國      九十二      年    十二    月  二十三    日
                                臺灣臺中地方法院刑事第八庭
                                  審判長法  官  朱  光  國
                                        法  官  洪  俊  誠
                        法  官  鍾  堯  航
右正本證明與原本無異。
如不服本判決，應於送達後十日內向本院提出上訴狀（須附繕本），上訴於台灣高等
法院台中分院。
                                        書記官
中      華      民      國      九十二      年    十二    月  二十三    日
附錄本案論罪科刑法條全文
刑法第二百七十七條第一項：
傷害人之身體或健康者，處三年以下有期徒刑、拘役或一千元以下罰金。
刑法第二百七十七條第二項：
犯前項之罪因而致人於死者，處無期徒刑或七年以上有期徒刑；致重傷者，處三年以
上十年以下有期徒刑。


司法院資訊處製作；財團法人民間司法改革基金會備份。
